【裁判字號】    97,破抗,25
【裁判日期】    970318
【裁判案由】    宣告破產
【裁判全文】
臺灣高等法院民事裁定                  97年度破抗字第25號
抗  告  人  甲○○
上列抗告人聲請宣告破產事件，對於中華民國97年1月9日臺灣板
橋地方法院97年度破字第2號裁定提起抗告，本院裁定如下：
    主      文
抗告駁回。
抗告程序費用由抗告人負擔。
    理      由
一、抗告人於原法院聲請意旨略以：抗告人為從事旅遊業者，因
    受景氣影響，收入減少，不得已以現金卡及信用卡維生，債
    務累積至今達新臺幣（下同）186萬4,116元，每月須攤還2
    萬6千餘元，已超過抗告人之收入（約1萬6千元），現抗告
    人受贈於詹於庭現金30萬元，加上自身存款1萬元，別無其
    他財產，為此聲請宣告破產云云。原裁定以依破產法第148
    條規定之旨趣，如債務人之財產不敷清償破產財團費用及財
    團債務時，即應認無宣告破產之實益。破產程序，乃債務人
    無力對全體債權人清償債務時，由法院介入，強制將債務人
    之全部財產依一定程序為變價及分配，使全體債權人得以公
    平受償之程序，故債務人之財產如可預見不敷清償破產財團
    費用及財團債務，致使多數債權人之普通債權無法獲得公平
    滿足，即無宣告破產之實益，而抗告人之財產顯不敷支付破
    產法規定之財團費用及財團債務，自無從依破產程序清理債
    務，並不具宣告破產之實益，其為破產宣告之聲請，不應准
    許。
二、抗告意旨略以：抗告人之負債明顯大於資產，且無法預期完
    全清償，依破產法第57條規定，已符合破產要件，原法院認
    本件並無破產實益，顯屬有誤；況若抗告人有能力使債權人
    獲得滿足之清償，何需破產聲請？又抗告人之債務關係單純
    ，債權人均為金融機構，且皆為普通債權，原法院於計算破
    產財團時，漏未列入抗告人之每月所得，亦有不合云云。
三、按破產，對債務人不能清償債務者，宣告之，破產法第57條
    固有明文；惟依同法第148條規定「破產宣告後，如破產財
    團之財產不敷清償財團費用及財團債務時，法院因破產管理
    人之聲請，應以裁定宣告破產終止」旨趣觀之，破產固係對
    於債務人不能清償債務者宣告之，但法院就破產之聲請依職
    權為必要之調查後（破產法第63條第2項規定參照），若債
    務人確係毫無財產，則破產財團即不能構成者，或破產財團
    雖勉可組成，而破產財團之財產尚不敷清償最基本之財團費
    用及財團債務者，致無從依破產程序清理其債務，即無進行
    破產程序之必要，應以無宣告破產之實益，裁定駁回聲請，
    此觀司法院25年院字第1505號解釋自明。
四、經查，抗告人自承現有資產僅1萬元及每月1萬6,000元之薪
    資收入，而其負債高達186萬4,116元，另謂詹於庭願以30萬
    元助其債務清理程序云云，惟關於抗告人受贈上開30萬元一
    節，顯係為達本件破產宣告之目的所提供；況該贈與契約書
    載明「現存放於甲方（即詹於庭）帳戶」（原法院卷第6頁
    ），亦無證據足以證明詹於庭之戶頭內確有該30萬元，依民
    法第408條第1項前段規定，抗告人僅取得對詹於庭關於該筆
    款項之債權，詹於庭於交付前尚得隨時撤銷贈與。從而，以
    抗告人現有資產1萬元言，顯難構成破產財團，無從依破產
    程序清理其債務，即無准予宣告破產之必要，抗告人之聲請
    即無理由，原法院裁定駁回，經核並無不合。抗告意旨指摘
    原裁定不當，求予廢棄，為無理由，應予駁回。
五、據上論結，本件抗告為無理由，爰裁定如主文。
中    華    民    國    97    年    3     月    18    日
                  民事第十五庭
                      審判長法  官  林恩山
                            法  官  黃國忠
                            法  官  郭松濤
正本係照原本作成。
本裁定除以適用法規顯有錯誤為理由，並經本院許可外，不得再
抗告。如提起再抗告，應於收受後10日內委任律師為訴訟代理人
向本院提出再抗告狀。並繳納再抗告費新台幣１千元。
中    華    民    國    97    年    3     月    18    日
                             書記官  方素珍


司法院資訊處製作；財團法人民間司法改革基金會備份。
